臺灣新北地方法院民事裁定
110年度監宣字第1128號
聲  請  人  林寶珠  
相  對  人  汪玟岑  
關  係  人  汪源德  
上列聲請人聲請監護宣告事件，本院裁定如下：
    主  文
宣告汪玟岑（女，民國00年0月00日生，身分證統一編號：Z0000
00000號）為受輔助宣告之人。
選定林寶珠（女，民國00年0月00日生，身分證統一編號：Z0000
00000號）為受輔助宣告之人之輔助人。
聲請程序費用由受輔助宣告之人汪玟岑負擔。
    理  由
一、聲請意旨略以：聲請人林寶珠之女即相對人汪玟岑因思覺失
    調症，現已不能為意思表示或受意思表示，或不能辨識其意
    思表示之效果，已達受監護宣告之程度，為此聲請宣告相對
    人為受監護宣告之人，併聲請由聲請人擔任監護人、關係人
    汪源德為會同開具財產清冊之人，若本件尚未達監護宣告之
    程度，亦聲請對相對人為輔助宣告，並選定聲請人為其輔助
    人等語。
二、本院之判斷：
  ㈠按對於因精神障礙或其他心智缺陷，致其為意思表示或受意
    思表示，或辨識其意思表示效果之能力，顯有不足者，法院
    得因本人、配偶、四親等內之親屬、最近一年有同居事實之
    其他親屬、檢察官、主管機關或社會福利機構之聲請，為輔
    助之宣告。民法第15條之1 第1 項定有明文。又按法院對於
    監護之聲請，認為未達第1 項之程度者，得依第15條之依第
    1 項規定，為輔助之宣告；法院對於監護宣告之聲請，認為
    未達應受監護宣告之程度，而有輔助宣告之原因者，得依聲
    請或依職權以裁定為輔助之宣告。民法第14條第3 項、家事
    事件法第174 條第1 項亦定有明文。
  ㈡上開事項，聲請人業已檢附戶籍謄本、同意書、親屬系統表
    、財團法人台灣省私立台北仁濟院附設新莊仁濟醫院、相對
    人之中華民國身心障礙證明（障礙等級：重度）各1份為證
    ，並有本院監護及輔助宣告事件聯絡紀錄表在卷可稽。復依
    羅家駒醫師鑑定之結果，認相對人「思覺失調症，相對人之
    全量表智商73，整體智力表現落於邊緣範圍，整體生活適應
    功能落在非常低下範圍，相對人基本日常生活大致可自理，
    但品質不佳，且作息紊亂，經常需要家人督促，其處理複雜
    事務與財務管理等能力則相當有限，僅具備簡單社區活動能
    力，其目前仍有殘餘幻聽及妄想症狀，受精神病症狀干擾，
    且缺乏現實感，其抽象思考能力、判斷能力、自我控制能力
    已有障礙，財務管理或自我行為監控之能力顯著不足，亦缺
    乏評估事件後果與風險之能力，可能影響其決策與判斷，目
    前其意思能力及辨識能力顯有不足，但未達不能之程度，因
    此在財務管理及法律事務上，建議由家人加以輔助以保障其
    權益，相對人尚能為意思表示或受意思表示，但辨識其意思
    表示效果之能力，顯有不足，建議：可符合受輔助宣告之人
    」等情，有該醫師具結後所出具之精神鑑定報告書附卷為憑
    。本院認相對人因前開原因致其為意思表示或受意思表示，
    或辨識其意思表示效果之能力，顯有不足，惟尚未達受監護
    宣告之程度，然可達受輔助宣告之程度。從而，聲請人主張
    若本件尚未達監護宣告之程度，亦聲請對相對人為輔助宣告
    ，為有理由，應予准許。
  ㈢選定聲請人為受輔助宣告人之輔助人：
    ⒈按受輔助宣告之人，應置輔助人；法院為輔助之宣告時，
      應依職權就配偶、四親等內之親屬、最近一年有同居事實
      之其他親屬、主管機關、社會福利機構或其他適當之人，
      選定一人或數人為輔助人。法院為前項選定及指定前，得
      命主管機關或社會福利機構進行訪視，提出調查報告及建
      議。輔助之聲請人或利害關係人亦得提出相關資料或證據
      ，供法院斟酌；法院選定輔助人時，應依受輔助宣告之人
      之最佳利益，優先考量受輔助宣告之人之意見，審酌一切
      情狀，並注意下列事項：一、受輔助宣告之人之身心狀態
      與生活及財產狀況。二、受輔助宣告之人與其配偶、子女
      或其他共同生活之人間之情感狀況。三、輔助人之職業、
      經歷、意見及其與受輔助宣告之人之利害關係。四、法人
      為輔助人時，其事業之種類與內容，法人及其代表人與受
      輔助宣告之人之利害關係。民法第1113條之1 第1 項、第
      2 項、第1111條、第1111條之1 分別定有明文。
    ⒉查聲請人林寶珠為受輔助宣告人之母，有意願擔任汪玟岑
      之輔助人，且為汪玟岑之主要照顧者，亦有輔助汪玟岑之
      能力，有上開戶籍謄本、汪玟岑之親屬出具之同意書在卷
      可佐，本院審酌聲請人為受輔助宣告人之母，彼此關係密
      切，對於相對人經濟情形及日常生活起居照護相當熟稔，
      且有意願擔任輔助人，由聲請人任相對人之輔助人，最能
      符合受輔助宣告人之最佳利益，爰依民法第1113條之1 第
      1 項、同條第2 項準用民法第1111條及第1111條之1 之規
      定，選定聲請人為相對人之輔助人。
三、毋庸指定會同開具財產清冊之人的說明：按受輔助宣告之人
    為下列行為時，應經輔助人同意。但純獲法律上利益，或依
    其年齡及身分、日常生活所必需者，不在此限：一、為獨資
    、合夥營業或為法人之負責人。二、為消費借貸、消費寄託
    、保證、贈與或信託。三、為訴訟行為。四、為和解、調解
    、調處或簽訂仲裁契約。五、為不動產、船舶、航空器、汽
    車或其他重要財產之處分、設定負擔、買賣、租賃或借貸。
    六、為遺產分割、遺贈、拋棄繼承權或其他相關權利。七、
    法院依前條聲請權人或輔助人之聲請，所指定之其他行為。
    民法第15條之2 第1 項定有明文。是受輔助宣告之人並未喪
    失行為能力，且依法並未完全剝奪其財產處分權。復參酌民
    法第1113條之1 規定，並無準用同法第1094條、第1099條及
    第1099條之1 、第1103條第1 項等規定，亦即輔助人對於受
    輔助宣告人之財產，並無規定應與經法院或主管機關所指定
    之人會同開具財產清冊，故本件毋庸指定會同開具財產清冊
    之人，附此敘明。
四、依家事事件法第177 條第2 項、第164 條第2 項，裁定如主
    文。
中　　華　　民　　國　　111 　年　　2 　　月　　25　　日

                  家事第二庭  法　官　廣于霙
以上正本係照原本作成。
如不服本裁定應於送達後10日內向本院提出抗告狀，並應繳納抗
告費新臺幣1,000 元整。
中　　華　　民　　國　　111 　年　　2 　　月　　25　　日
                               書記官　李采錡